【裁判字號】    97,交聲,437
【裁判日期】    980123
【裁判案由】    違反道路交通管理處罰條例聲明異議
【裁判全文】
臺灣基隆地方法院交通事件裁定         97年度交聲字第437號
移送機關    交通部公路總局臺北區監理所基隆監理站
異  議  人  甲○○  45歲民.
上列受處分人因違反道路交通管理處罰條例案件，對於交通部公
路總局臺北區監理所基隆監理站於中華民國97年12月5 日所為之
處分（原處分案號：基監字第裁42－Z6B006661 號），聲明異議
，本院裁定如下：
    主  文
異議駁回。
    理  由
一、原處分意旨略以：異議人即受處分人（下稱異議人）於民國
    （下同）97年10月6 日12時55分許，駕駛866 －AJ號營業大
    貨車行經國道三號公路北向65公里處，為內政部警政署國道
    公路警察局第六警察隊執行勤務之員警發現該車有「行駛高
    速公路未依規定行駛車道－大型車違規行駛內側車道」之行
    為，經執勤員警確認相關車籍資料後攔查，並以公警局交字
    第Z6B006661號通知單舉發，移送原處分機關處理，而依道
    路交通管理處罰條例第33條第1 項3 款、第63條第1 項第1
    款之規定，裁決異議人罰鍰新臺幣（下同）5000元並記違規
    點數1 點。
二、異議意旨略以：北二高南往北68公里至62公里左右，道路爛
    加上東北季風增強，車子嚴重跳動，因體驗其危險性，所以
    開到第二線車道，恰巧前方有車剎車，本人反應不及乃駛往
    內線車道約6 秒後就往外車道移動，且其看到該路段於12月
    1 、2 、9 、11日，在不同時段有補強路面工程，為此提起
    異議云云。
三、按「汽車行駛於高速公路、快速公路或設站管制之道路，不
    遵使用限制、禁止、行車管制及管理事項之管制規則而有下
    列行為者，處汽車駕駛人新臺幣3000元以上6000元以下罰鍰
    ：．．．三、未依規定行駛車道。」、「汽車駕駛人有下列
    各款所列條款之一者，除依原條款處罰鍰外，並予記點：一
    、有第33條第1 項、第2 項、第38條第1 項、第40條、第45
    條、第47條第1 款至第3 款、第48條、第49條或第60條第1
    項、第2 項第1 款、第2 款情形之一者，各記違規點數1 點
    。」、「汽車行駛高速公路及快速公路，其車道之使用，除
    因交通事故及道路施工依臨時或可移動標誌指示或交通勤務
    警察指揮外，應依設置之交通標誌、標線或號誌之規定，無
    設置者，應依下列規定︰．．．二、大型車應行駛於外側車
    道，並得暫時利用緊臨外側車道之車道超越前車。」道路交
    通管理處罰條例第33條第1 項第3 款、第63條第1 項第1 款
    、高速公路及快速公路交通管制規則第8 條第1 項第2 款分
    別定有明文。次按，交通警員製單舉發違反道路交通管理處
    罰條例所列之違規事實，本質上為行政處分，係公務員基於
    職務上權力，依法就特定之具體事件所為具公法上效果之單
    方行政行為，基於公務員為公法上行為具有公信力之原則，
    該行政處分當可被推定為真正，其據以依法處分之事實認定
    亦為正確無誤，本此公信原則，乃立法者賦予行政機關制定
    違反道路交通事件統一裁罰標準及處理細則，使執勤警員得
    當機處分（如該細則第23條）以維護交通秩序、安全之行政
    目的，是若無證據足資證明執勤員警之舉發有誤或有捏造事
    實違法取締之情事，則執勤警員本其維護交通秩序、安全職
    責所為之舉發，自應受到合法、正確之推定。
四、經查：
(一)、異議人甲○○所有866－AJ號營業大貨車於97年10月6日12
    時55分許經警以上開違規情形為由製單逕行舉發，應到案日
    期為97年10月21日前，而異議人甲○○於97年10月20日向原
    處分機關提起申訴，經原處分機關轉請內政部警政署國道公
    路警察局第六警察隊查證後，仍認本件違規屬實，而由原處
    分機關於97年12月5日以基監字第裁42－Z6B006661號裁決書
    裁處異議人「罰鍰5000元，並記違規點數1點」等情事，業
    經原處分機關聲明異議案件移送書記載明確（見本院97年度
    交聲字第437號卷第2頁），並有內政部警政署國道公路警察
    局97年10月6日公警局交字第Z6B006661號舉發違反道路交通
    管理事件通知單、交通部公路總局臺北區監理所基隆監理站
    97年12月5日基監字第裁42 －Z6B006661號違反道路交通管
    理事件裁決書、內政部警政署國道公路警察局第六警察隊97
    年11月21日公警六交字第0970672907號函在卷可稽（見本院
    97年度交聲字第437號卷第6至8頁），是此部分事實，首堪
    認定。
(二)、次查，證人即內政部警政署國道公路警察局第六警察隊員警
    蔡崑藝於本院98年1月8日調查時具結證稱：異議人之違規是
    在三線車道，當時該違規車輛沿途都是行駛在中線車道，而
    中線車道僅供超車，超完車要回到外線車道，我發現異議人
    車輛的時候，他都是一直行駛在中線車道，異議人並沒有超
    車，而是違規行駛中線車道。異議人的前面有一部車，但是
    異議人是在正常的跟在前面車子的後面。我們取締的時候，
    沒有道路施工之情形（本院97年度交聲字第437號卷第22至
    25頁）。再者，由內政部警政署國道公路警察局第六警察隊
    函附本院所檢附採擷取畫面4幀，此有97年12月29日公警六
    交字第0970673342號內政部警政署國道公路警察局第六警察
    隊函在卷可稽，並無如異議人所述，前方有車剎車情形，亦
    無所謂道路施工情形。而異議人所提出卷附之施工照片，其
    拍攝日期為97年5月19日至97年5月21日間，與告發違規日期
    差約5月之久，足見異議人所陳與事實不符。
(三)、末查：證人蔡崑藝對於該違規汽車駕駛情形及攔停遭拒過程
    證述甚詳，顯然證人蔡崑藝對於舉發經過確有深刻印象、清
    晰記憶無訛，且證人蔡崑藝係依法執行職務之公務員，與異
    議人間素不相識且亦無宿怨嫌隙，堪信證人蔡崑藝應無甘冒
    偽證罪刑責風險而設詞構陷異議人之理。此外，異議人甲○
    ○亦無法提出其他證據佐證警方舉發違規有違背事實情形，
    應認其所述不足採信，異議人上揭行駛高速公路未依規定行
    駛車道之違規事實，應堪認定。
五、綜上，原處分機關依據道路交通管理處罰條例第33條第1 項
    第3 款及同條例第63條第1 項第1 款之規定及違反道路交通
    管理事件統一裁罰基準表規定，裁處罰鍰新臺幣5000元並記
    違規點數1 點，即無任何違誤，自應予維持。本件異議為無
    理由，應予駁回。
六、據上論斷，應依道路交通管理處罰條例第87條第2 項，道路
    交通案件處理辦法第19條，裁定如主文。
中    華    民    國    98    年    1    月  23      日
                  交通法庭法  官  陳伯厚
以上正本證明與原本無異。
對於本件裁定如有不服，應於收受送達後5日內，向本院提出抗
告書狀，敘述抗告之理由，抗告於臺灣高等法院。
中    華    民    國    98    年    1     月    23    日
                          書記官  王惠萍


司法院資訊處製作；財團法人民間司法改革基金會備份。
